【裁判字號】    98,訴,2017
【裁判日期】    990319
【裁判案由】    違反槍砲彈藥刀械管制條例等
【裁判全文】
臺灣臺北地方法院刑事判決              98年度訴字第2017號
公  訴  人  臺灣臺北地方法院檢察署檢察官
被      告  乙○○
指定辯護人  本院公設辯護人丙○○
被      告  甲○○
            丁○○
上列被告因違反槍砲彈藥刀械管制條例等案件，經檢察官提起公訴
（九十八年度偵字第二三五二四號、第二六九六０號），本院判
決如下：
    主  文
乙○○未經許可，寄藏可發射子彈具有殺傷力之改造手槍，累犯
，處有期徒刑壹年拾月，併科罰金新臺幣伍萬元，罰金如易服勞
役，以新臺幣壹仟元折算壹日，扣案如附表所示之物均沒收。
乙○○其餘被訴部分，公訴不受理。
甲○○、丁○○被訴部分，均公訴不受理。
    事  實
一、乙○○前曾於民國九十四年間，因毀損案件，經臺灣高雄地
    方法院以九十四年度簡字第三三一０號刑事簡易判決判處有
    期徒刑三月確定，甫於九十五年四月三日徒刑易科罰金執行
    完畢，猶不知悛悔，明知具有殺傷力之改造手槍及子彈均屬
    違禁物，非經主管機關許可，均不得持有不得寄藏可發射子
    彈具有殺傷力之改造手槍及子彈，竟仍未經許可，於九十七
    年十一月間，受其親友李立群（現由臺灣臺北地方法院檢察
    署《下稱臺北地檢署》另案九十八年度偵字第二八０六四號
    偵辦中）之託，代為保管藏放可發射子彈具殺傷力之仿ＷＡ
    ＬＴＨＥＲ廠ＰＰＫ／Ｓ型半自動手槍製造之槍枝，換裝土
    造金屬槍管而成，具殺傷力之改造手槍一支（含彈匣一個，
    槍枝管制編號0000000000號）及具殺傷力之子彈
    四顆，並將之寄藏在其位於臺北市中山區○○○路○段七七
    巷二九號四樓之二之住處外樓梯間安全門後，嗣因乙○○涉
    犯無故侵入他人住宅等案件，於九十八年十月二日，經警在
    乙○○上開住處搜索，並經乙○○供述後，帶同員警在其住
    處外樓梯間安全門後方扣得上開改造手槍一支（含彈匣一個
    ）及子彈五顆（其中一發經鑑驗時試射無法擊發，認不具殺
    傷力），始查獲上情。
二、案經陳韋志訴由臺北市政府警察局刑事警察大隊報告及臺灣
    臺北地方法院檢察署檢察官自動檢舉偵辦。
    理  由
甲、程序部分
壹、證據能力部分：
一、按被告以外之人於審判外之言詞或書面陳述，除法律有規定
    者外，不得作為證據；法院或檢察官得囑託醫院、學校或其
    他相當之機關、團體為鑑定，或審查他人之鑑定，並準用第
    二百零三條至第二百零六條之一規定；其須以言詞報告或說
    明時，得命實施鑑定或審查之人為之，刑事訴訟法第一百五
    十九條第一項、第二百零八條第一項分別定有明文。是法院
    或檢察官依刑事訴訟法第二百零八第一項之規定，囑託鑑定
    機關所出具之鑑定報告，應屬刑事訴訟法第二百零六條第一
    項之鑑定報告，為傳聞法則之例外，而囑託包括檢察官直接
    囑託及概括指定而由警察機關逕送鑑定之情形。查，內政部
    警政署刑事警察局於本案偵查時，受檢察官概括指定而由警
    察機關逕送鑑定而為之鑑驗書，屬刑事訴訴法第一百五十九
    條第一項「被告以外之人於審判外之言詞或書面陳述，除法
    律有規定者外，不得作為證據。」，所稱「法律有規定者」
    之例外情形，此因「鑑定之經過及其結果，應命鑑定人以言
    詞或『書面』報告」，同法第二百零六條第一項亦規定甚明
    ，是鑑定人以書面為鑑定報告提出於檢察官，依刑事訴訟法
    第一百五十九條第一項立法理由及同法第二百零六條第一項
    規定，即均具有證據能力。
二、又按被告以外之人於審判外之陳述，雖不符前四條之規定，
    而經當事人於審判程序同意做為證據，法院審酌該言詞陳述
    或書面陳述作成時之情況，認為適當者，亦得為證據。當事
    人、代理人或辯護人於法院調查證據時，知有刑事訴訟法第
    一百五十九條第一項不得為證據之情形，而未於言詞辯論終
    結前聲明異議者，視為有前項之同意，刑事訴訟法第一百五
    十九條之五定有明文。查，本院認定事實所憑之其餘證據，
    部分屬傳聞證據，惟檢察官、被告乙○○及其指定辯護人均
    未於本院言詞辯論終結前對其等證據能力聲明異議，本院審
    酌該等言詞或書面陳述作成之情況，並無非出於任意性或不
    正取供，或違法或不當情事，且客觀上亦無不可信之情況，
    堪認為適當，依刑事訴訟法第一百五十九條之五第二項規定
    ，均得作為證據，先予敘明。
乙、實體部分
壹、有罪部分
一、上揭事實，業據被告乙○○於迭於警詢時、偵查中檢察官訊
    問時及本院審理中均坦認不諱（見臺北地檢署九十八年度偵
    字第二三五二四號偵查卷第六頁至第一四頁，第五八頁至第
    六０頁、第七六頁至第七九頁），並有扣押物品目錄表，臺
    北市政府警察局槍枝初步檢視報告表、臺北地檢署扣押物品
    清單，搜索現場照片七張等件（見同上偵查卷第三五頁至第
    三九頁、第四二頁至第四八頁、第一三二頁、本院卷第四八
    頁）在卷可佐，又上開改造手槍（含彈匣一個）及子彈經送
    內政部警政署刑事警察局以「檢視法」、「性能檢驗法」及
    「試射法」鑑定結果，送鑑手槍一支（槍枝管制編號000
    0000000號），認係改造手槍，由仿ＷＡＬＴＨＥＲ
    廠ＰＰＫ／Ｓ型半自動手槍製造之槍枝，換裝土造金屬槍管
    而成，可供擊發適用子彈使用，認具殺傷力；送鑑子彈五顆
    ，認均係非制式子彈，由金屬彈殼組合直徑七點九正負零點
    五ＭＭ金屬彈頭而成，認具殺傷力（但其中一顆無法擊發，
    認不具殺傷力），此有該局九十八年十月二十二日刑鑑字第
    ０九八０一三九八八００號鑑驗書在卷（見同上偵查卷第一
    二九頁至第一三０頁）足憑。
二、綜上，被告乙○○前揭所為之任意性自白，核有上開證據互
    為補強，堪信為真，是被告上開基於受寄代藏之意寄藏該等
    具有殺傷力之改造手槍及子彈之犯行，事證明確，自應依法
    論科。
三、論罪科刑及沒收：
 (一) 查具殺傷力之改造手槍及子彈分屬槍砲彈藥刀械管制條例第
    四條第一項第一款、第二款所稱之槍砲、彈藥，依據同條例
    第五條規定，均非經主管機關許可不得持有、寄藏，是被告
    乙○○未經主管機關許可，基於寄藏槍、彈之犯意，受其親
    友李立群之所託代為藏放扣案改造手槍及子彈而為警查獲，
    核其所為，係犯槍砲彈藥刀械管制條例第八條第四項之未經
    許可寄藏具有殺傷力之改造手槍罪及同條例第十二條第四項
    之未經許可寄藏子彈罪。被告乙○○於寄藏之同時亦持有該
    等槍、彈，惟其持有乃寄藏之當然結果，故不應就持有另外
    論罪。又被告乙○○係以一行為同時觸犯未經許可寄藏改造
    手槍及子彈罪，應依想像競合之例從一重論以槍砲彈藥刀械
    管制條例第八條第四項之未經許可寄藏具有殺傷力之改造手
    槍罪。
 (二) 次查，被告乙○○前曾於九十四年間，因毀損案件，經臺灣
    高雄地方法院以九十四年度簡字第三三一０號刑事簡易判決
    判處有期徒刑三月確定，甫於九十五年四月三日徒刑易科罰
    金執行完畢乙情，有臺灣高等法院被告前案紀錄表（見本院
    卷第九頁、第十頁）在卷足稽，被告於所犯上開案件有期徒
    刑執行完畢後，五年內再犯本件有期徒刑以上刑之罪，為累
    犯，應依刑法第四十七條之規定加重其刑。又按，槍砲彈藥
    刀械管制條例第十八條第四項前段規定「犯本條例之罪，於
    偵查或審判中自白，並供述全部槍砲、彈藥、刀械之來源及
    去向，因而查獲或因而防止重大危害治安事件之發生者，減
    輕或免除其刑。」依其犯罪形態，倘該槍砲、彈藥、刀械已
    經移轉持有，而兼有來源及去向者，固應供述全部之來源及
    去向，始符合上開規定。倘其犯罪行為，僅有來源而無去向
    ，或僅有去向而無來源者，祇要供述全部來源，或全部去向
    ，因而查獲或因而防止重大危害治安事件之發生時，即符合
    減輕或免除其刑之規定，並非謂該犯罪行為，必須兼有來源
    及去向，始有該條項之適用。否則情節較重者（兼有來源及
    去向），合於減免之規定，情節較輕者（僅有來源而無去向
    ，或僅有去向而無來源），反而不合於減免之規定，豈不造
    成輕重失衡。依原判決認定之事實，劉豐源係向陳韋菖、蘇
    幼誠購買本件扣案之槍、彈，並於警詢、偵查及審理時均供
    述甚詳，而陳韋菖、蘇幼誠二人由檢察官另案偵辦中。如果
    無訛，上訴人二人於向陳韋菖、蘇幼誠購入本件槍、彈後，
    在其持有中即被查獲，而於偵、審中供出來源由檢察官另案
    偵查中，能否認劉豐源之行為與槍砲彈藥刀械管制條例第十
    八條第四項前段之規定不符，仍非無疑，原判決未詳加研酌
    ，自有未當（最高法院九十六臺上字第七六一三判決意旨、
    最高法院九十五年度臺上第五一三０號判決意旨參照），查
    ，本件被告乙○○涉犯違反槍砲彈藥刀械管制條例等案件，
    於九十八年十月二日，經警在乙○○上開住處搜索，該搜索
    票搜索範圍僅止於被告上開臺北市中山區○○○路○段七七
    巷二九號四樓之二之住處，嗣經被告乙○○供述後，並帶同
    員警在其住處外樓梯間安全門後方搜索，始扣得上開改造手
    槍及子彈五顆，已如上述，並迭於警詢時、偵查中檢察官訊
    問時及本院審理中均自白上開犯行不諱，且均供稱上開改造
    手槍及子彈之來源為其親友李立群，並提供正確之姓名年籍
    資料供檢察官查緝，復於偵查中檢察官訊問時具結擔保其證
    述屬實（見同上偵查卷第一四八頁至第一五一頁），刻由臺
    北地檢署另案以九十八年度偵字第二八０六四號偵辦中，至
    另案被告李立群既經查獲，則其嗣後經起訴、判決確定與否
    ，係繫於證據充分與否，當不足因此為不利被告乙○○之認
    定，揆諸前開最高法院判決意旨及說明，被告乙○○當有槍
    砲彈藥刀械管制條例第十八條第四項減輕或免除其刑之適用
    ，爰依槍砲彈藥刀械管制條例第十八條第四項規定，就被告
    乙○○上開所犯違反槍砲彈藥刀械管制條例之罪減輕其刑，
    並依法先加後減之。
 (三) 爰審酌被告乙○○未經許可，非法寄藏扣案之改造手槍、子
    彈，對社會治安確有潛在危害，亦助長槍、彈之流通，且受
    寄代藏時間將近過一年，並非短暫，惟於犯後自始坦承犯行
    ，態度良好，亦無因此持以犯罪或取得其他不法利益之情事
    ，犯罪之情節尚非嚴重，暨其素行、生活狀況、犯罪之動機
    、目的、手段等一切情狀，量處如主文所示之刑，並就併科
    罰金部分，另諭知易服勞役之折算標準。
 (四) 扣案之上開改造手槍一把（含彈匣一個），為違禁物，應依
    刑法第三十八條第一項第一款之規定宣告沒收。至於扣案之
    子彈五顆，其中驗餘未試射之制式子彈三顆，亦屬違禁物，
    亦應依刑法第三十八條第一項第一款規定併予沒收之，其餘
    二顆子彈，已經鑑定試射完罄，而射擊後之彈頭及彈殼，亦
    非違禁物，取其中一顆，無法射擊，認不具殺傷力，均無庸
    宣告沒收，附此敘明。另於被告乙○○上開住處扣得之開鎖
    工具一批（含鐵槌一支、鐵撬二支、螺絲起子九支、挫刀二
    支、扳手七支、老虎鉗三支、電鑽二支、延長線一條、手套
    一盒、金牌搖控拷貝機一台、遙控器燒錄機一台、手動開鎖
    器一支、開鎖工具一盒及空白鑰匙二百十支）及宏碁牌筆記
    性電腦一台，雖均為被告乙○○所有，然係供被告乙○○另
    為刑法刑法第三百零六條之無故侵入他人住宅罪及刑法第三
    百十五條之一第一項第二款之無故以錄影竊錄他人非公開活
    動罪即下述公訴不受理部分犯行所用之物，均非供被告乙○○犯上開違反槍砲彈藥刀械管制條例部分犯行所用之物，爰
    均不予沒收。又被告乙○○上開筆記型電腦內竊錄之影像檔
    案，因被告所犯刑法第三百一十五條第一項第二款無故以錄
    影竊錄他人非公開活動罪部分，業經為本院公訴不受理判決
    ，且與被告乙○○上開經本院論罪科刑部分之犯行無涉，亦
    無從依刑法第三百十五條之三規定予以沒收，均附此敘明。
貳、公訴不受理部分
一、公訴意旨另略以：被告乙○○又自恃具有開鎖之專長，與被
    告即國華徵信有限公司（下稱國華徵信公司）業務經理甲○○、調查員丁○○共同基於無故侵入他人住宅及無故以錄影
    竊錄他人非公開活動之犯意聯絡，由被告甲○○以新臺幣（
    以下同）共二萬二千元（配鎖費用一萬二千元，裝置無線針
    孔攝影機費用一萬元）之代價，委託被告乙○○協助開鎖、
    配鎖及裝設無線針孔攝影機，並指示被告丁○○於九十八年
    四月十日，陪同被告乙○○至告訴人陳韋志（其所涉妨害家
    庭之案件業據臺灣板橋地方法院檢察署以九十八年度偵字第
    一四０九一號不起訴處分確定）位於臺北縣中和市○○路一
    一八巷一六號八樓之三之住處，由被告乙○○負責打開該處
    大門之門鎖，並重新打造一支鑰匙後，侵入被告陳韋志之住
    處，於伊臥房之電視機內裝設無線針孔攝影機，被告丁○○
    則在樓梯間負責把風，以利國華徵信公司處理訴外人宋安航
    委託「抓姦」之案件。嗣至九十八年四月二十五日，被告甲○○、丁○○及乙○○由上開裝設之針孔攝影機得知告訴人
    陳韋志與宋安航之妻即訴外人陳蜀敏一同進入被告陳韋志之
    住處，遂由被告甲○○持乙○○之前所配置之鑰匙再次開門
    侵入告訴人陳韋志之住處，並由被告丁○○持Ｖ８攝影機負
    責錄影，被告甲○○則報警處理，經警到場將告訴人陳韋志
    等帶回製作筆錄時，被告乙○○即趁隙將上開針孔攝影機拔
    除，並交付被告甲○○、丁○○。嗣於九十八年十月二日，
    經警在被告乙○○上開住處搜索，扣得開鎖工具一批（含鐵
    槌一支、鐵撬二支、螺絲起子九支、挫刀二支、扳手七支、
    老虎鉗三支、電鑽二支、延長線一條、手套一盒、金牌搖控
    拷貝機一台、遙控器燒錄機一台、手動開鎖器一支、開鎖工
    具一盒及空白鑰匙二百十支）及宏碁牌筆記性電腦一台，並
    在被告乙○○之手提電腦內發現告訴人陳韋志在前揭住處與
    他人性交之影像檔案，始查獲上情。因認被告乙○○、甲○○、丁○○涉犯刑法刑法第三百零六條之無故侵入他人住宅
    罪及刑法第三百一十五條第一項第二款無故以錄影竊錄他人
    非公開活動罪等語。
二、按告訴乃論之罪，告訴人於第一審辯論終結前得撤回其告訴
    ；又告訴經撤回者，得不經言詞辯論，逕諭知不受理之判決
    ，刑事訴訟法第二百三十八條第一項、第三百零三條第三款
    、第三百零七條分別定有明文。次按，告訴乃論之罪，對於
    共犯之一人告訴或撤回告訴者，其效力及於其他共犯，同法
    第二百三十九條第一項亦定有明文。
三、查，本件告訴人陳韋志告訴被告甲○○、丁○○、乙○○侵
    入住宅、妨害秘密等部分，公訴人認被告乙○○、甲○○、
    丁○○所涉犯之刑法第三百零六條及刑法第三百十五條之一
    第二款之罪，依同法第三百零八條第一項、第三百十九條之
    規定，均須告訴乃論。茲告訴人陳韋志已與被告甲○○、丁○○和解，並於九十八年十二月十六日具狀撤回告訴，此有
    卷附告訴人陳韋志所出具之撤回告訴狀、和解書（見本院卷
    第三四頁至第四二頁）附卷可佐，依上開撤回告訴狀所示，
    雖僅撤回對被告甲○○、丁○○之告訴，然按上揭說明，其
    撤回之效力亦應及於被告乙○○。是就被告乙○○、甲○○
    、丁○○共同涉犯之刑法第三百零六條之無故侵入他人住宅
    罪及刑法第三百十五條之一第一項第二款之無故以錄影竊錄
    他人非公開活動罪部分，依首開規定及說明，爰諭知不受理
    之判決。
據上論斷，應依刑事訴訟法第二百九十九條第一項前段、第三百
零三條第三款，槍砲彈藥刀械管制條例第八條第四項、第十二條
第四項、第十八條第四項，刑法第十一條前段、刑法第五十五條
、第四十七條第一項、第四十二條第三項前段、第三十八條第一
項第一款，判決如主文。
本案經檢察官蔡偉逸到庭執行職務。
中    華    民    國    99    年    3     月    19    日
                  刑事第五庭  審判長法  官  黃程暉
                                    法  官  李宜娟
                                    法  官  鄭昱仁
以上正本證明與原本無異。
如不服本判決應於收受送達後10日內向本院提出上訴書狀，並應
敘述具體理由；其未敘述上訴理由者，應於上訴期間屆滿後20日
內向本院補提理由書（均須按他造當事人之人數附繕）「切勿逕
送上級法院」。
                                    書記官  宋德華
中    華    民    國    99    年    3     月    20    日
附錄本案論罪科刑法條全文：
槍砲彈藥刀械管制條例第八條
未經許可，製造、販賣或運輸鋼筆槍、瓦斯槍、麻醉槍、獵槍、
空氣槍或第四條第一項第一款所定其他可發射金屬或子彈具有殺
傷力之各式槍砲者，處無期徒刑或五年以上有期徒刑，併科新臺
幣一千萬元以下罰金。未經許可，轉讓、出租或出借前項所列槍
枝者，處五年以上有期徒刑，併科新臺幣一千萬元以下罰金。
意圖供自己或他人犯罪之用，而犯前二項之罪者，處無期徒刑或
七年以上有期徒刑，併科新臺幣一千萬元以下罰金。
未經許可，持有、寄藏或意圖販賣而陳列第一項所列槍枝者，處
三年以上十年以下有期徒刑，併科新臺幣七百萬元以下罰金。
第一項至第三項之未遂犯罰之。
槍砲彈藥刀械管制條例第十二條
未經許可，製造、販賣或運輸子彈者，處一年以上七年以下有期
徒刑，併科新台幣五百萬元以下罰金。
未經許可，轉讓、出租或出借子彈者，處六月以上五年以下有期
徒刑，併科新台幣三百萬元以下罰金。
意圖供自己或他人犯罪之用，而犯前二項之罪者，處三年以上十
年以下有期徒刑，併科新台幣七百萬元以下罰金。
未經許可，持有、寄藏或意圖販賣而陳列子彈者，處五年以下有
期徒刑，併科新台幣三百萬元以下罰金。
第一項至第三項之未遂犯罰之。
附表：
┌───┬──────────────────────────┐
│ 編號 │沒收物品及數量                                      │
├───┼──────────────────────────┤
│ 一   │仿ＷＡＬＴＨＥＲ廠ＰＰＫ／Ｓ型半自動手槍製造之槍枝，│
│      │換裝土造金屬槍管，改造手槍壹支（內含彈匣壹個，槍枝管│
│      │制編號0000000000號）                      │
├───┼──────────────────────────┤
│ 二   │由金屬彈殼組合直徑七點九正負零點五ＭＭ金屬彈頭而成  │
│      │改造子彈子彈三顆（扣案五顆，一顆業經試射，已擊發，另│
│      │一顆無法擊發，不具殺傷力）                          │
└───┴──────────────────────────┘

司法院資訊處製作；財團法人民間司法改革基金會備份。
